臺灣台中地方法院民事判決　　　　　　　　　　　　九十年度簡上字第二三六號
　　上　訴　人
　　即　被　告　乙○○
　　　　　　　　甲○○
　　被　上訴人　省屋建設股份有限公司
　　法定代理人　羅本昌
右當事人間請求損害賠償事件，上訴人對於中華民國九十年五月十四日本院簡易庭八
十九年度中簡字第三七三三號第一審判決提起上訴，本院判決如左：
    主　　文
上訴駁回。
第二審訴訟費用由上訴人負擔。
    事　　實
甲、上訴人方面：
  一、聲明：（一）原判決不利上訴人部分廢棄（二）右廢棄部分，被上訴人在第一
      審之訴及假執行之聲請均駁回。（三）第一、二審訴訟費用由被上訴人負擔。
  二、陳述：除與原審判決書所載者相同茲予引用外，補稱：
  （一）上訴人並未違反合約，實乃係被上訴人委託銷售之房屋有占用鄰地之情，上
        訴人恐若繼續銷售會發生產權糾紛，而無法對買受者交待，故請求被上訴人
        解決，並已解除契約，自無賠償義務。雖台中縣太平地政事務所測量員廖裕
        嘉到庭作証，惟其僅對是否為越界建築不清楚，並非說未越界，蓋測量當時
        上訴人乙○○確在現場，測量員確實稱鄰地界址至原告所呈照片中之紅點，
        此可請台中縣太平地政事務所派員至現場測量即知。
  （二）原判決認雙方所訂合約第十四條是契約重要事項，而認上訴人違反該條約定
        為違約，然雙方契約中對違反第十四條約定之處罰為僅得扣款，而非處違約
        金新台幣（下同）三十萬元，是原審以上訴人違反合約第十四條之約定而違
        約，應賠償違約金二十萬元，顯然曲解契約內容。
  （三）上訴人乙○○均有派人進駐銷售現場，只是銷售人員有時須外出拜訪客戶；
        進場十幾天地政人員來測量發現越界，有告知被上訴人，請他另找別人銷售
        ，上訴人係於寄發存證信函解除合契後，才撤離人員。
三、證據：除援用原審之立證方法，並聲請台中縣太平地政事務所人員至現場測量。
乙、被告方面：
  一、聲明：如主文所示。
  二、陳述：除與原審判決書所載者相同茲予引用外，補稱：依雙方簽訂之委託銷售
      土地房屋合約書第五條明定銷售之土地房屋如有糾葛，概由甲方（即被上訴人
      ）負責，與乙方無關。是建築物有否越界，與上訴人之銷售無涉，況地政人員
      已於原審到庭證稱建物未越界。本件乃係上訴人違約，未於現場配置約定人數
      ，應負賠償責任。
  三、證據：援用原審之立證方法。
    理　　由
一、本件被上訴人起訴主張：兩造於民國八十九年十月六日簽訂委託銷售土地房屋合
    約書（以下簡稱系爭合約），約定上訴人乙○○代被上訴人銷售坐落台中縣太平
    市○○段第一八六等地號土地及其上「香榭名店」之房屋，並以上訴人甲○○為
    連帶保證人。詎上訴人乙○○於合約銷售期間，銷售人員人數不足，且作息無常
    ，甚至有逕自關門不營業之情形，違反系爭合約第七條後段、第十四條、第十八
    條等約定，致原告喪失商機，受有重大損害，為此依合約第二十一條約定請求上
    訴人給付違約金三十萬元。
二、上訴人則以：依據雙方簽訂之系爭合約第五條約定，被上訴人應保證土地房屋產
    權自有，絕無糾紛。惟銷售期間，台中縣太平地政事務所測量人員於八十九年十
    月十七日至現場測量，發現被上訴人欲銷售之房地占用他人土地，每戶達數平方
    公尺之多，經口頭通知被上訴人拒不解決，上訴人不得已而解除契約，故無賠償
    之義務。又上訴人違反現場人員配置人數，依合約第十四條約定僅得扣除銷售服
    務費，且銷售之業務計劃、布置、廣告策略、海報等一切廣告費用均由上訴人負
    責，且上開房屋自八十四年間即委託他人銷售，迄今五年從未能賣出一戶，足見
    被上訴人並未因此受有損害，自不得請求損害賠償。上訴人甲○○則另以：被上
    訴人應向主債務人乙○○強制執行無效果，始得請求其負賠償責任等語，資為抗
    辯。
三、被上訴人起訴主張兩造於八十九年十月六日訂立委託銷售土地房屋合約書，約定
    上訴人乙○○代原告銷售坐落台中縣太平市○○段第一八六等地號土地及其上「
    香榭名店」之房屋，並以上訴人甲○○為連帶保證人，銷售期間自八十九年十月
    八日至九十年一月十日止；於銷售期間，上訴人乙○○並未依約於銷售現場配置
    足額之銷售人員，嗣後並已退場之事實，業據其提出委託銷售土地房屋合約書、
    存證信函等為證，且為上訴人所不爭執，堪認屬實。
四、上訴人主張系爭銷售之房地經地政人員至現場測量標示紅點確認越界，有產權糾
    紛云云，並於原審提出現場照片三張為證。然查，本件系爭房地於重測後因土地
    面積短少，經土地所有人羅本昌（即被上訴人法定代理人）申請複丈，依檢測結
    果，認確有修正重測結果之必要，有台中縣太平地政事務所八十九年十二月十二
    日（八九）平地測字第一０八二四號函附於原審卷內可按。又現場標示之紅點，
    僅係便於檢測而標記，此業據證人即台中縣太平地政事務所測量員廖裕嘉於原審
    審理時到庭證述明確，是該紅點並非界址，自難認系爭房地有越界情事。況縱認
    上訴人所辯屬實，然查，依兩造簽訂之系爭合約第五條約定：「甲方保證委託乙
    方代理銷售之土地房屋，產權清楚，如有糾葛，概由甲方負責，與乙方無關。」
    ，即本件上訴人乙○○僅係負責房地銷售事宜，並非系爭房地之出賣人，並無須
    負出賣物瑕疵擔保之責。故上訴人徒以系爭房地有越界之情，即拒絕依約履行，
    顯非合理。再者，系爭合約第十四條、第十八條分別約定：「乙方（即上訴人乙
    ○○）應於合約銷售期間，配置直效行銷人員，設專案主管一人、銷售特助一人
    ，專員二人等合計四人，現場每日保持一至二名銷售人員；並於每日早上九半起
    至下午九時止準時服勤，如遇特殊活動或假日時，現場須保持二名銷售人員，並
    酌情延長銷售時間，上述人員不得中途減少‧‧‧」「本合約期內，本案房屋未
    全部銷售完畢前，乙方不得中途撤離或中止銷售工作‧‧‧」，查上訴人於原審
    審理時陳稱：「第二天少一個人有報備，後來沒補齊，但一直有維持三個人」等
    語（見九十年二月二十一日言詞辯論筆錄），而台中縣太平地政事務所人員係於
    八十九年十月十七日至現場測量，此為兩造不爭執之事實，可認上訴人乙○○於
    地政人員測量前，即已違反上開第十四條關於現場銷售人員配置之約定，則其抗
    辯因系爭房地有產權糾紛始拒絕履約云云，顯非可採。又上訴人並無解除契約之
    事由，則其以存證信函通知被上訴人解除契約，並不發生效力；上訴人復辯稱兩
    造已合意同意解除契約，惟被上訴人否認有合意解除之情，上訴人對此亦未能提
    出事證以實其說，自亦無足採信。從而，上訴人有違約之情事，應可認定。
五、查系爭合約第十四條之約定，乃係雙方於事先印妥之合約書中另行加註約定，堪
    認係屬於契約重要事項。雖該條後段約定：「‧‧‧如有被甲方（即被上訴人）
    發現減少人員時，甲方得依實際情形酌予扣除銷售服務費」，然參以系爭合約第
    二十一條約定：「‧‧‧任何一方如有違反上揭所訂條款，願無條件賠償對方損
    失：新臺幣參拾萬元整‧‧‧」，並未明文排除第十四條所定之情形，是解釋上
    應認上訴人乙○○違反第十四條約定時，被上訴人除得依合約第二十一條約定請
    求賠償外，如損害情形重大，並得依實際情形再酌予扣除銷售服務費；否則如認
    第十四條約定排除第二十一條之適用，則於本件上訴人自行退場而未銷售出房地
    之情狀下，上訴人即無從請求賠償，顯有違兩造簽訂時加註該條約定之真意。是
    上訴人抗辯本件被上訴人不得依合約第二十一條請求賠償云云，要屬無據。
六、再按違約金，除當事人另有訂定外，視為因不履行而生損害之賠償總額。其約定
    如債務人不於適當時期或不依適當方法履行債務時，即須支付違約金者，債權人
    除得請求履行債務外，違約金視為因不於適當時期或不依適當方法履行債務所生
    損害之賠償總額，民法第二百五十條第二項定有明文。依系爭合約第二十一條條
    文之約定，該條所定之違約金乃屬賠償額預定性違約金甚明。按賠償額預定性違
    約金之性質，乃一旦有債務不履行之情事發生，債權人即不待舉證證明其所受損
    害係因債務不履行所致及損害額之多寡，均得按約定之違約金，請求債務人支付
    。反之，債務人亦不得證明債權人未受損害，或損害額不及違約金額之多而減免
    賠償。故上訴人謂本件銷售計劃、布置、廣告策略、海報等費用均由上訴人乙○
    ○支出，被上訴人並無損害，不得請求損害賠償云云，即無理由。
七、又約定之違約金額過高者，法院得減至相當之數額，民法第二百五十二條亦有明
    文。而約定之違約金是否過高，應就債務人如能履行債務時，債權人可得享受一
    切利益衡量標準；且關於損害賠償之額數，在當事人間雖不妨於事前預為約定，
    而其所約定之額數，如果與實際損害顯相懸殊者，法院自得以當事人實際所受損
    失為標準，酌予核減（最高法院五十一年台上字第十九號、十九年上字第一五五
    四號判例參照）。原審審酌系爭房地不易銷售，總銷售金額為四千零六十五萬元
    ，底價為三千九百一十萬元，倘全部售罄被告可收取銷售服務費百分之五計約二
    百萬元（系爭合約第十五條、第七條參照）等一切情形，認被上訴人得請求之違
    約金為二十萬元，核屬相當。
八、末按保證債務之所謂連帶，係指保證人與主債務人負同一債務，對於債權人各負
    全部給付之責任者而言，此就民法第二百七十二條第一項規定連帶債務之文義參
    照觀之甚明，故連帶保證與普通保證不同，不得主張同法七百四十五條關於先訴
    抗辯之權利（最高法院四十五年度台上字第一四二六號判例參照）。本件被上訴
    人甲○○為連帶保證人，自應負連帶清償之責。其抗辯被上訴人應向主債務人乙
    ○○強制執行無效果，始得向其請求賠償等語，即屬無據。
九、從而，原告請求被告給付二十萬元，及自支付命令（原判決理由欄誤載為起訴狀
    ）繕本送達翌日即八十九年十一月十九日起至清償日止，按年息百分之五計算之
    利息，為有理由。原審就此部分為上訴人敗訴之判決，核無違誤，上訴人仍執前
    詞，指摘原審判決此部分不當，求予廢棄改判，非有理由，應予駁回。。
十、本件事證已臻明確，上訴人請求至現場履勘測量，並無必要。兩造其餘之攻擊防
    禦方法，核與本案之結論不生影響，爰不一一贅述，併此敘明。
十一、據上論結，本件上訴為無理由，依民事訴訟法第四百三十六條之一第三項、第
      四百四十九條第一項、第七十八條、第八十五條第一項前段，判決如主文。
中　　　華　　　民　　　國　 九十一　 年　　　三  　　 月　　二十二 　　日
                                臺灣臺中地方法院民事第一庭
~B審判長法官　王　銘
~B法　　　官　許文碩
~B法　　　官　吳幸芬
右為正本係照原本作成。
本件不得上訴。
中　　　華　　　民　　　國　 九十一　 年　　　三  　　 月　　二十二 　　日
~B法院書記官
